臺灣高等法院刑事判決
109年度上易字第1521號
上  訴  人  臺灣新北地方檢察署檢察官
上  訴  人  
即  被  告  陳志銓



被      告  李佳珉



上列上訴人因被告竊盜案件，不服臺灣新北地方法院109年度審
易字第54號，中華民國109年4月17日第一審判決（起訴案號：臺
灣新北地方檢察署108年度偵字第32894號、第10218號、第10983
號），提起上訴，本院判決如下：
    主  文
原判決關於陳志銓部分撤銷。
陳志銓共同犯攜帶兇器竊盜罪，處有期徒刑玖月。
其他上訴駁回。
    事  實
一、李佳珉前因曾向黃名豊購買第一級毒品海洛因，而遭黃名豊
    以糖混充，因而心生不滿，遂找友人陳志銓討論，擬要求黃
    名豊賠償，如未能取得，則動手傷害黃名豊並拿取毒品，謀
    議既定，李佳珉與陳志銓旋共同基於意圖為自己不法之所有
    ，並出於竊盜之犯意聯絡，於民國108年4月1日22時許，在
    其位於新北市○○區○○街00巷00弄0號2樓居處內，李佳珉攜帶
    所有且客觀上足以對人之生命、身體安全構成威脅且具有危
    險性可供兇器使用之水果刀1把、鐵鍊1條、手銬1副及硝酸1
    小瓶，裝在其自備之手提袋後，於翌（2）日凌晨零時16分
    許，與陳志銓搭乘不知情之友人車輛前往新北市永和區秀朗
    路2段173巷6弄口，李佳珉旋頭戴安全帽、攜帶上開手提袋
    ，陳志銓則頭戴鴨舌帽及口罩，一同徒步進入黃名豊位於新
    北市○○區○○路0段000號檳榔攤後方鐵皮屋住處內索討賠償，
    陳志銓即乘黃名豊與李佳珉理論而疏未注意之際，徒手竊取
    黃名豊置放在桌上之第二級毒品甲基安非他命1包，彼二人
    旋以徒手及上開攜得知兇器傷害黃名豊後，離開該鐵皮屋並
    搭乘原車離去。嗣因檳榔攤老闆娘陳淑芬發現黃名豊受傷報
    警處理，為警員在現場扣得硝酸1小瓶，又於同年月3日12時
    45分許，持臺灣新北地方檢察署檢察官核發之拘票，在新北
    市○○區○○街00巷0號3樓拘提李佳珉到案，復經李佳珉自願同
    意搜索，當場在其上址居處內扣得其所有之水果刀1支、鐵
    鍊1條、手銬1副，因而查悉上情。
二、案經黃名豊訴由新北市政府警察局永和分局報告臺灣新北地
    方檢察署檢察官偵查起訴。
    理  由
壹、證據能力部分：
    檢察官及被告對於本院作為得心證依據之被告以外之人於審
    判外陳述，均全部同意作為證據，本院審酌各項證據作成時
    之狀況，認為並無不可信或不適當之情事，依刑事訴訟法第
    159條之5第1項規定，均有證據能力。至其餘非供述證據，
    本院查無有何違反法定程序取得之情形，應認俱有證據能力
    。
貳、實體部分：　　
一、上揭事實，業據被告李佳珉、陳志銓於偵訊、原審及本院審
    理時坦承不諱（見108偵10218卷，下稱偵字10218卷，第112
    至113、137、179至183、214至217、386至387頁；108偵109
    83卷，下稱偵字10983卷，第272至275、295至296、340頁；
    原審卷第208至209、296頁；本院卷第160至161、208頁），
    核與證人即告訴人黃名豊於警詢及偵查中之指訴情節相符（
    見偵字10218卷第147至152、347至354頁）；且經證人林峻
    楠、陳淑芬、李承治、林彥成、游藺剛、高全樺於警詢及偵
    查中證述綦詳（見偵字10983卷第109至117、307至311、395
    至399頁；108偵10946卷，下稱第10946卷，第7至19、49至5
    6、81至91、199至209、237至249、215至231頁；108偵1094
    6卷第7至19、49至55頁），並有新北市政府警察局永和分局
    搜索扣押筆錄、扣押物品目錄表各2 份、自願受搜索同意書
    、員警職務報告各1份、被告李佳珉與證人李承治之通訊軟
    體Messenger對話紀錄截圖10張、0402秀朗路二段刑案時序
    表暨監視錄影器翻拍畫面、內政部警政署刑事警察局108年4
    月17日刑鑑字第1080033638號鑑定書、台北慈濟醫院108年4
    月2日出具之診斷證明書、新北市政府警察局108年7 月11日
    新北警鑑字第1081284214號函暨附件之現場勘察報告各1份
    在卷可稽（見偵字10218卷第5、41、43至47、51至53、55至
    57、153、235至339、341頁；偵字10983卷第25至31頁）。
    足認被告2人前揭任意性自白與事實相符；被告2人上開犯行
    ，堪予認定，均應依法論罪科刑。
二、論罪之理由：
  ㈠按行為後法律有變更者，適用行為時之法律；但行為後之法
    律有利於行為人者，適用最有利於行為人之法律，刑法第2
    條第1項定有明文。查被告李佳珉、陳志銓行為後，刑法第3
    21條規定業於108年5月29日經修正公布，並自同年月31日起
    生效施行。而刑法第321條第1項第3款所定之構成要件，於
    上開規定修正前後仍屬一致，並無不同，然修正後罰金刑之
    法定刑度已較修正前提高，此既涉及科刑規範之變更，仍有
    新舊法比較之必要，而經比較結果，自以修正前即行為時刑
    法第321條規定有利於被告2人，依刑法第2條第1項前段，應
    適用修正前即行為法論處。
　㈡次按刑法上竊盜罪之成立，祇須行為人以不法所有意思，竊
    取他人支配管領之動產，即足當之，該罪法律所保護者，為
    他人之財產監督權，並不以他人對被竊之物俱有所有權為必
    要，且其持有之合法與否，亦非所問，竊取違禁物及盜贓物
    ，均無礙於竊盜罪之成立（最高法院83年度台上字第4514號
    判決意旨可資參照）。又按刑法第321條第1項第3款所謂兇
    器，其種類並無限制，凡客觀上足以對人之生命、身體、安
    全構成威脅，具有危險性之兇器均屬之，且祇須行竊時攜帶
    此種具有危險性之兇器為已足，並不以攜帶之初有行兇之意
    圖為必要（最高法院79年台上字第5253號判例意旨參照）。
    經查，本案被告陳志銓於上開時、地，竊取之甲基安非他命
    ，雖為毒品危害防制條例所規定之第二級毒品，非經許可不
    得任意持有、施用，而屬違禁物，且被告李佳珉當日攜帶之
    水果刀1支、鐵鍊1條、手銬1副及硝酸1小瓶，雖斯時係放在
    手提袋內而未使用一節，業據被告陳志銓、李佳珉於偵訊時
    供述明確，然上開水果刀1支、鐵鍊1條、手銬1副，均係鐵
    製、質地厚實而有相當重量之物品，且上開水果刀鋒利，有
    照片2張附卷可查（見偵字10218卷第393至394頁），如持以
    向人揮擊或潑灑，客觀上當足以危害他人生命、身體安全構
    成威脅，為具有相當危險性之器具，應認屬兇器至明，且參
    諸上開最高法院判決見解，即便所竊取之物屬違禁物，被告
    2人之行為仍均係犯竊盜罪且各該當攜帶兇器之加重竊盜犯
    行，合先敘明。
　㈢核被告李佳珉、陳志銓所為，均係犯修正前刑法第321條第1 
    項第3款之攜帶兇器竊盜罪。又被告李佳珉與陳志銓間，就
    前開犯行，有犯意聯絡及行為分擔，應論以共同正犯。
　㈣有累犯加重其刑之適用：　
　　另被告陳志銓前①因違反槍砲彈藥刀械管制條例案件，經臺
    灣臺北地方法院以105年度審簡字第1083號判決判處有期徒
    刑4月確定；②因施用毒品案件，經臺灣新北地方法院（下稱
    新北地院）以105年度審訴字第1408號判決判處有期徒刑1年
    ，上訴後，經本院以106年度上訴字第691號判決上訴駁回，
    再經最高法院以106年度台上字第2119號判決上訴駁回確定
    ，上開①、②所示之罪刑，經新北地院以106年度聲字第4371
    號裁應執行有期徒刑1年2月確定（下稱甲案）；㈢因施用毒
    品案件，經新北地院以106年度審易字第2738號判決判處有
    期徒刑4月確定（下稱乙案），併與前開應執行有期徒刑1年
    2月接續執行，於107年11月24日徒刑執行完畢，有本院被告
    前案紀錄表1份在卷可憑，其於受徒刑之執行完畢後，5年以
    內故意再犯有期徒刑以上之本罪，符合刑法第47條第1項之
    累犯要件。惟審酌被告於構成累犯之前案為槍砲、毒品案件
    ，與本案竊盜罪之犯罪型態及罪名均不相同，且所侵害之法
    益、對社會之危害程度，亦有相當差別，兩者間顯無延續性
    或關聯性，並非於一定期間內重複為同一罪質之犯罪之情形
    。揆諸司法院釋字第775號解釋意旨，衡酌罪刑相當原則及
    比例原則，爰不加重其刑。
叁、駁回上訴之理由（即被告李佳珉上訴部分）
一、原審本於同上見解，認為被告李佳珉罪證明確，適用刑法第
    2條第1項前段、第28條、修正前第321條第1項第3款、第38
    條第2項前段，並審酌被告李佳珉正值壯年，不思以正途獲
    取所需，恣意以上開攜帶兇器方式，竊取告訴人之財物，雖
    係侵害被害人黃名豊不為法律保護之毒品財產法益，且明知
    國家對於查緝毒品之禁令，任何人不得非法持有、施用毒品
    ，猶為貪圖不法利益，擅自竊取他人所有毒品而供其施用，
    其所為行為實屬可議；惟兼衡被告李佳珉犯後坦承犯行之態
    度，並參以其素行、犯罪之動機、目的、手段、情節、智識
    程度、家庭經濟狀況之生活狀況、所竊物品雖為違禁物，非
    法持有者固須擔負相關法律責任，卻仍為具有量微價昂財產
    特性之物品、本案犯罪之分工角色、被告李佳珉高中畢業之
    智識程度、勉持之家庭經濟狀況、告訴人所受損害之程度，
    及告訴人表示願意原諒被告等一切情狀，量處有期徒刑9月
    。並就沒收部分說明：㈠扣案之鐵鍊1條、手銬1副（即附表
    編號一、二所示之物），均屬被告李佳珉所有，且係其犯本
    案竊盜犯行所預備之物，此據被告李佳珉於警詢及偵查中供
    述在案，應依刑法第38條第2項前段宣告沒收；㈡其與共犯陳
    志銓竊得之第二級毒品甲基安非他命1包，業經其等施用殆
    盡，僅能以追徵價額之方式為之，然若國家機關於執行時，
    對該等違禁物予以核定價額，不啻就此等違禁物之交易價值
    給予評價，與國家制定毒品危害防制條例嚴格查禁毒品，並
    禁絕毒品之流通、散布、交易、施用之整體法律秩序有所扞
    格，自不就此犯罪所得另行諭知沒收；㈢另扣案之OPPO手機
    手機1支（即附表編號三所示之物），固屬被告李佳珉所有
    ，然與其為本案犯行均無關連，亦非違禁物或依法應沒收之
    物，自無從於本案宣告沒收；㈣扣案之水果刀1支、硝酸1小
    瓶（即附表編號七、八所示之物）雖均為被告李佳珉與共犯
    陳志銓犯本案竊盜犯行所用之物，惟因已另於被告李佳珉、
    陳志銓2人所犯本案傷害案件中經新北地院宣告沒收，故本
    案不另為沒收之諭知。核原審之認事用法及沒收之就被告李
    佳珉部分之認定，均無不合，量刑亦稱妥適。
二、檢察官檢察官循告訴人所請提起上訴，認為被告李佳珉犯行
    惡性非輕，且致告訴人黃名豊受害甚深，原審對被告李佳珉
    僅量處有期徒刑9月，當屬過輕，未能使罰當其罪等語。惟
    刑之量定，屬為裁判之法院得依職權自由裁量之事項，量刑
    判斷當否之準據，應就判決之整體觀察為綜合考量，不可摭
    拾其中片段，遽予評斷，倘以行為人之責任為基礎，並審酌
    刑法第57條各款所列情狀，客觀上並未逾越法定刑度或濫用
    其權限，即不得任憑主觀意思，指摘為違法。原審已就被告
    竊盜罪行之量刑刑度詳為審酌如上，檢察官所指受害甚深部
    分，實為被告李佳珉所涉另案傷害罪責，該部分既已經告訴
    人撤回告訴，並經原審另為不受理判決，則量刑上即不當以
    該因子審酌，是原審核其量定之刑罰，已兼顧相關有利與不
    利之科刑資料為綜合考量，既未逾越法定刑度，亦未濫用自
    由裁量之權限，且無違背公平正義、責罰相當等原則，屬裁
    量權之適法行使，難認有何不當，檢察官以此為由指摘原審
    ，並無理由，應予駁回。
肆、撤銷改判之理由、量刑之理由、沒收之說明（即被告陳志銓
    部分）：
一、原審以被告陳志銓犯罪事證明確，據以論罪科刑，固非無見。惟原審既參酌大法官會議第775號解釋，於理由欄說明不宜以刑法第47條第1項規定加重其刑，復於主文諭知累犯，且於據上論斷欄引用刑法第47條第1項，即有未洽。又所謂「責任共同原則」，乃因行為人就共同犯行存有相互利用及補充關係，且與行為結果具因果支配關連，必須同負其責，而對行為人論處共同正犯之「罪責」而言。至於供犯罪所用或預備之犯罪工具沒收，因刑事沒收新制業將犯罪工具之沒收，定性為刑罰或保安處分以外之獨立法律效果，並非從刑，是對於共同行為人沒收犯罪工具，並無責任共同原則之適用，自屬當然。刑法第38條第2項規定供犯罪所用之物之裁量沒收，以該物屬於犯罪行為人即被告者為限，包括被告有所有權或有事實上處分權之情形，始得在該被告罪刑項下諭知沒收，至於非所有權人，又無共同處分權之共同正犯，自無庸在其罪刑項下諭知沒收(最高法院109年度台上字第2329號、109年度台上字第1820號判決意旨參照)。原審未細察上開犯罪工具沒收法制修正本旨，就附表編號一、二所示之犯罪工具，依「共犯責任共同原則」，於陳志銓罪刑項下一併宣告沒收（見原判決第6頁第11至18行），依上述說明，亦有未合。因此，被告陳志銓以扣案之鐵鍊及手銬，非其所有，而係共犯李佳珉所有為由提起上訴，即有理由，至於檢察官及被告陳志銓上訴意旨指摘原審量刑不當等語，均無理由，惟原判決既有前開可議之處，自應由本院予以撤銷改判。
二、量刑之理由：
　  爰以行為人之責任為基礎，審酌被告陳志銓為減少共犯李佳
    珉之損失，因此貪圖毒品而竊盜之犯罪動機、目的、犯罪後
    始終坦承犯行之態度良好，並兼衡其素行、犯罪手段、情節
    、國小畢業之智識程度、家庭經濟生活狀況僅夠勉強維持、
    所竊物品雖為違禁物，非法持有者固須擔負相關法律責任，
    卻仍為具有量微價昂財產特性之物品、本案犯罪之分工角色
    、告訴人所受損害之程度及對量刑之意見等一切情狀，量處
    如主文第二項所示之刑。
三、沒收之說明：
  ㈠扣案之鐵鍊1條、手銬1副（即附表編號一、二所示之物），
    均非被告陳志銓所有，而係共犯李佳珉所有，依前開肆、一
    之說明，不另於其主文項下宣告沒收。
  ㈡被告陳志銓竊得之第二級毒品甲基安非他命1包，業經其與被
    告李佳珉施用殆盡，此有其等於警詢及偵查中供述在案，則
    本案若對其犯罪所得予以宣告沒收，因原物已經耗損，當僅
    能以追徵價額之方式為之；然若國家機關於執行時，對該等
    違禁物予以核定價額，不啻就此等違禁物之交易價值給予評
    價，此亦與國家制定毒品危害防制條例嚴格查禁毒品，並禁
    絕毒品之流通、散布、交易、施用之整體法律秩序有所扞格
    ，自不就此部分之犯罪所得另行諭知沒收。
  ㈢另扣案之HTC手機各1支（即附表編號四所示之物），屬被告
    陳志銓所有，然與其為本案犯行並無關連，亦非違禁物或依
    法應沒收之物，自無從於本案宣告沒收。
  ㈣又扣案之甲基安非他命1包、吸食器1組（即附表編號五、六
    所示之物），固屬被告陳志銓所有，然為被告陳志銓犯違反
    毒品危害防制條例案件之重要證物，且與被告陳志銓於本案
    所犯竊盜犯行均無關連，爰均不予本案宣告沒收銷燬或沒收
    。
  ㈤再扣案之水果刀1支、硝酸1小瓶（即附表編號七、八所示之
    物）雖均為被告陳志銓與李佳珉犯本案所用之物，惟因已於
    其等所犯另案傷害告訴人之案件中經原審宣告沒收，故本案
    不另為沒收之諭知，末此敘明。
據上論斷，應依刑事訴訟法第368條、第369條第1項前段、第364
條、第299條第1項前段，刑法第2條第1項前段、第28條，修正前
刑法第321條第1項第3款，判決如主文。
本案經檢察官楊景舜提起公訴，檢察官邱舒婕提起上訴，檢察官
林宏松到庭執行職務。
中　　華　　民　　國　　109 　年　　10　　月　　29　　日
                  刑事第二十一庭審判長法　官  許宗和
                                      法　官  章曉文
                                      法　官  黃玉婷
以上正本證明與原本無異。
不得上訴。
                                      書記官  傅國軒
中　　華　　民　　國　　109 　年　　10　　月　　29　　日
附錄：本案論罪科刑法條全文
修正前中華民國刑法第321 條
犯竊盜罪而有下列情形之一者，處6 月以上、5 年以下有期徒刑
，得併科新臺幣10萬元以下罰金：
一、侵入住宅或有人居住之建築物、船艦或隱匿其內而犯之者。
二、毀越門扇、牆垣或其他安全設備而犯之者。
三、攜帶兇器而犯之者。
四、結夥三人以上而犯之者。
五、乘火災、水災或其他災害之際而犯之者。
六、在車站、埠頭、航空站或其他供水、陸、空公眾運輸之舟、
    車、航空機內而犯之者。
前項之未遂犯罰之。

附表：
編號 扣案物品名稱 數量 所有人      備註 一  鐵鍊  1 條  李佳珉  被告為本案竊盜犯行所預備之物 二  手銬  1 副  李佳珉  被告為本案竊盜犯行所預備之物 三  OPPO手機  1 支  李佳珉  與本件犯行並無關連 四  HTC 手機  1 支  陳志銓  與本件犯行並無關連 五  甲基安非他命  1 包  陳志銓  與本件犯行並無關連 六  吸食器  1 組  陳志銓  與本件犯行並無關連 七  水果刀  1 支  李佳珉  業經原審另案宣告沒收 八  硝酸  1 小瓶  李佳珉  業經原審另案宣告沒收